臺灣嘉義地方法院民事判決
109年度訴字第690號
原      告  劉淑惠  
被      告  蔡瑞義  
            楊雲祥  
            劉郁伶  
兼 上二 人
訴訟代理人  謝正裕  

上列當事人間請求損害賠償事件，經本院於民國 110年10月27日
言詞辯論終結，判決如下：
    主  文
原告之訴及假執行之聲請均駁回。
訴訟費用由原告負擔。
    事實及理由
壹、程序事項
（一）本件於民國109年10月16日分案後，本院訂109年11月25日
      行言詞辯論，原告於109年11月19日以身體不適聲請改期
      ，經本院函復如期開庭，原告於開庭當日即109年11月25
      日上午8時58分傳真聲請法官迴避，致本件依法應停止訴
      訟，然不及通知被告取消庭期。
（二）上開法官迴避之事件（本院109年度聲字第284號）經駁回
      確定後，本院另訂110年4月7日行言詞辯論，原告又於當
      日聲請法官迴避，致本件依法應停止訴訟，亦不及通知被
      告取消庭期。
（三）上開法官迴避之事件（本院110年度聲字第102號）經駁回
      確定後，本院再訂110年10月27日行言詞辯論，原告又於
      當日早上9時傳真其診斷證明書，記載「頭痛。急性上呼
      吸道感染」，又於110年10月27日下午5時31分具狀請假。
（四）以上事實有原告之起訴狀、聲請狀、裁定書可證（本院卷
      一第9、218、359-367、383頁），並經調閱本院110年度
      聲字第102號卷查明無誤。
（五）按言詞辯論期日，當事人之一造不到場者，得依到場當事
      人之聲請，由其一造辯論而為判決；不到場之當事人，經
      再次通知而仍不到場者，並得依職權由一造辯論而為判決
      （民事訴訟法第385條第1項）；又民事訴訟法第386條第2
      款所謂之其他正當理由，應認為係與同款「天災」同視，
      為不可歸責於未到場當事人之事由者，始足當之。若當事
      人因患病不能於言詞辯論期日到場者，如無可認為有不能
      委任訴訟代理人到場之情形，即非民事訴訟法第386條第2
      款所謂因不可避之事故而不到場（最高法院80年度台上字
      第2511號判決意旨參照）。再者，審判長以職權所定之言
      詞辯論期日，非有重大理由，法院不得變更或延展之，故
      當事人已受合法之通知後，雖聲請變更或延展期日，然未
      經法院裁定准許前，仍須於原定日期到場，否則即為遲誤
      ，法院自得許到場之當事人一造辯論而為判決（最高法院
      94年度台上字第1300號判決意旨參照）。經查，原告之診
      斷證明書，固記載「頭痛。急性上呼吸道感染」，但是否
      已達無法到院開庭，未見原告提出相關釋明，且原告亦非
      不得委任他人出庭。又本件收案迄今已逾1年，均因原告
      之聲請事件而無法進行，且訴訟依法停止亦不及通知被告
      ，造成被告徒勞於法院之往返。是原告已經合法通知，未
      於最後言詞辯論期日到場，核無民事訴訟法第386條所列
      各款情形，爰依被告聲請，由其一造辯論而為判決。
貳、實體方面：
一、原告起訴主張：
（一）本件係由斯時家長會長丁○○於民國105年5月18日召開臨時
      家長會，與會人員有斯時之昇平國中校長戊○○、學務主任
      甲○○、一年忠班學生家長乙○○及其他與會人員共計數十餘
      人。會議一開始，家長會長丁○○即以「最近劉姓老師，我
      就直接講割淑惠老師」、「今天的會議全裎錄影錄音。沒
      關係，有事實的話我們都把它講出來，最好是人事時地物
      ，地點時間通通講出來。」等語開場，目的係要讓其他與
      會人員知悉當天就是要公審丙○○老師。
（二）被告乙○○部分：
   1、乙○○發言稱「各位家長我是劉0華家長，她(丙○○）到第8
      節，她（丙○○）先叫我的小孩回家，然後跟全班同學講說
      ：『不准跟他(劉0華）講話，若跟他(劉0華）講話、跟他
      （劉0華）玩的話，被她（丙○○）逮到就會罰』；你知道嗎
      ？那事後為什我的小孩會知道這件事，因為他們班有小孩
      不理他，跟我的小孩很好，還是跟我的小孩講話：她（丙○○）開始針對這個孩子。」云云。
   2、稱「這個孩子，他是他們班每次月考都第一名的小孩。她
      （丙○○）竟然跟他講說：『你不要以為考第一名很厲害，
      你出去還是垃圾跟別人根本不能比』、你知道嗎？她（丙○○）以言語恐嚇這個孩子。這都可以去查，這都有證據，
      這都有證人。」云云。
   3、稱「我小孩的自然分數，84分被他改成40分（係平常成績
      ），這是一個老師應該做的事情嗎？明明一個小孩成績這
      麼好，把他改成40分，害這個小孩還要補考。」云云等足
      以影射原告係一名胡亂修改分數之惡劣老師。
   4、稱「我請問一下：『你(指與會人員何姓家長）曾陪丙○○老
      師去我們家、帶東西跟道歉，是不是？』他可以確認，他
      帶著丙○○老師到我家跟我道歉，結果隔天我聽到她（丙○○
      ）跟全班同學說：我叫他帶到我們家，我要跟她（丙○○）
      道歉這是她（丙○○）講的話！」云云，等不實之事項。
   5、稱「他(丙○○）叫張彥麒的爸爸來我家，跟我要什麼知道
      嗎？竟然叫我窵一份和解書，妳知道嗎？多好笑。他若沒
      有做錯，跟我和解甚麼東查，是不是？這彥麒爸爸都可以
      問，等下若人來的話，這都有證人的，有證據的。」云云
      ，企圖影射原告亦自知有錯理虧等不實事項，讓其他與會
      人員亦同認為丙○○實在是有錯在先等不實毁損原告之名譽
      。
   6、稱「我打個比方，叫他不要交聯絡簿，交了也不會改；他
      跟學生說，千萬不可收他聯絡簿。我兒子寫一寫，他不收
      、他也不寫；結果跟學校說，要跟他記過，因為他不寫聯
      絡簿。我兒子就問他『老師你為什麼要說謊。』從哪時候開
      始，一直找我兒子麻煩。」、「 他去李護佑家罵得大小
      聲。說要去找家長好好講，要跟人家道歉」，結果是去人
      家家裡，侵門踏戶，罵得大小聲，罵得左鄰右舍都找出來
      看。他打電話跟李護佑媽媽說，要去跟他道歉，要好好跟
      他說話，結果去人家外面罵得大小聲，左鄰右舍都知道；
      把人家『家長』罵得很難聽。」云云等不實事項，企圖影射
      原告係會預謀算計學生、且與學生家長爭吵的惡劣老師。
   7、稱「講到這個，那個姚秉宏的媽媽曾經跟我反應說：他兒
      子有夠痩、有夠小。為什麼每天都要讓那個書包重到、壓
      到喘不過氣來。姚秉宏小小一隻，他每天書包都相當的重
      ，他媽媽說為什麼要這樣。為什麼不一部分放學校、一部
      分放家裡；為什每天書包都那麼重？」云云，企圖影射丙○○係會霸凌學生，要求學生背不重要的物品，已達減損學
      生健康之惡劣老師。
（三）被告戊○○部分：
      被告戊○○稱「因為這些過程有涉及一些不當的管教行為，
      我讓她違反教師聘約，情節嚴重暫時讓他休息。」、「但
      是後來『我』發現劉老師(丙○○)有意無意放出消息，他還會
      再回來，會再回來接一年忠班；不管它是生成二年忠班，
      還是怎樣」、「她（丙○○）開4個條件：第一個校長下台
      離開昇平國中、第二個公開登報道歉、第三個幫他安排職
      務 (丙○○）滿意的。第四個賠他30萬。我沒有一個可以接
      受；我拒絕了」、「他在FB放話說：『以他能力，要搞倒
      昇平國中，是輕而易舉的…』你上班，你跟老闆說：『以我
      能力要跟公司弄倒是輕而一舉的』，任何老闆聽到這種話
      ，還會讓他待下去嗎？任何一個地方仕紳或是家長聽到這
      種話；你來這邊當老師服務，竟然要把昇平國中搞倒。」
      云云等不實事項，企圖影射原告係一名相當惡劣，會到處
      恐嚇校長、學生、家長的教師，以達貶損原告之名譽。
（四）被告丁○○部分：
      丁○○稱「你知道上學期丙○○老師教一忠的時候，是真的有
      夠過份。你可能以為他下來之後就會結束，最重要的事，
      他不但體罰。學校也有召開會議請他來說明，他也道歉了
       !可是到最後卻變本加厲，越來越嚴重。很多事情還是要
      回溯到他教一忠孩子的時候，她（丙○○）是如何凌虐你小
      孩，如何欺負你小孩。」、「這種事情是一而再再而三，
      她（丙○○）言語覇凌學生；實在不應該。」云云等不實指
      謫，企圖影射原告會欺負、霸凌在學學生甚至凌虐學生，
      以達損害原告名譽之程度，並持偽造之文書供人瀏覽，目
      的在使人誤認為原告確實係一名很糟糕的老師，彰彰甚明
      。
（五）被告甲○○部分：
   1、被告甲○○（斯時為昇平國中學務主任）立即稱「你聽了這
      些家長講了之後，你才會知道真相，真相只有一個」、「
      劉0華的媽媽來，說不好聽的是要來興師問罪。後來去了
      解真相以後，事情不是劉老師講的哪樣。劉媽媽這話（即
      請願書）寫的很好，但是已經斷章剪錄起來，我願意在這
      裡唸給大家聽：他說：『導師教學認真，導師教學認真，
      值得鼓勵，但思想行為卻極為偏執，讓人無法忍受。開學
      之初，不但試圖對家長進行洗腦，散播不實謠言，煽動家
      長對學校無理的抗議及誤解。灌輸學生錯誤的觀念及訊息
      ，學生平時不但課業頗重毫無活動空間，還將自身的喜怒
      ，直接加諸於學生。逼迫上傳不合理聯署，拿學生當籌碼
      為所欲為。揚言希望班上學生變少，歡迎轉班或轉學。稍
      不從者予以記警告恫嚇，無形之中造成了學生極大的心理
      壓力，不斷的塗毒了學生正常的思想，以致於學生無心上
      課，更害怕上學』」、「在這裡我必須要講，劉芯瑜的媽
      媽，他的孩子被這老師（丙○○）逼迫到曾經在我面前哭著
      說他崩潰要自殺、這孩子也曾經到邱主任那邊說他要自殺
      。」云云等貶損原告的不實言論，企圖影射原告係會將學
      生逼迫到自殺的惡劣老師等事，已達足以毀損原告名譽之
      程度。
   2、稱「我們必須要給老師機會，所以教務主任及我們幾個去
      問學生，我們才知道學生真的很恐怖。我們學校一忠學生
      ，後來在學校裡面每天在學校的樣子是『害怕的、恐慌的』
      ；甚至有學生看起來很像鄭捷。」、「我們都跟輔導室講
      ，這幾個學生不好好輔導的話，我們學校會出鄭捷哦」、
      「而且在裡面，這個劉老師他也不是全然的對所有的同學
      ，都施以「恐怖」的玩。她（丙○○）會找幾個他喜歡的學
      生，甚至叫他們去做偽證。甚至有的家長他可以交錢，交
      了註冊費、交了營養午餐費；但是她（丙○○）跟學校說家
      長沒有錢，然後跟學校要申請補助。事實上我問過其他家
      長，家長說他們交了。也有一些她（丙○○）是施以小恩惠
      ，家長的經濟是可以交這些錢，叫他們不用交；因為她（
      丙○○）要幫它們爭取經費。他是用這樣來對某些同學，這
      樣講，我不知道，等一下會很多事情。」云云等不實事項
      ，企圖影射原告會把學生教成殺人兇手、恐怖的玩弄學生
      、要求學生作偽證的惡劣老師。
   3、稱「他（丙○○）用的方式，比如說一遍沒有寫，他可能罰
      寫27遍。然後學生就沒辦法寫完，很多學生、很多家長都
      來講；他的小孩在家裡面，寫到4點，作業還是寫不完。
      後來來到學校以後，有的人就在其他科目寫他作業，被她
      （丙○○）發現以後，她（丙○○）會把它撕破。這有點類似
      於放高利貸。我欠錢！你幫助我真好。老師叫他寫作業，
      好事情！鼓勵小孩讀書真好。但是你給他放高利貸，我原
      本欠200萬，你借我解決這困難；但是我為還利息，還不
      完！她（丙○○）就公然侮辱學生、壓榨學生、趴著寫字。
      後來，她就不在外面趴著寫，她在教室裡面趴著寫，她的
      改變是這樣；不能在外面趴著寫，就在教室趴著寫。」、
      「經過一兩個月，劉0宏爸爸到學校來找我；講了很多，
      他認為劉老師違法的事。其中一件就是『他的孩子不但在
      教室裡面罰跪』，7至8個孩子都到二忠的教室外面罰跪。
      他的哥哥承受不了這壓力，感到很羞愧；自己的弟弟在那
      邊被罰跪。她（丙○○）從趴著寫、變成跪著寫；然後叫到
      別的班級(二忠、二孝)跪著寫。我們都已經找到同學，都
      已經寫出來了！這是事實」云云等不實事項，足以毀損原
      告之名譽。
   4、稱「但是那個老師（即指丙○○）要求是，所有東西都要背
      過來背過去。學生背得报痛苦。」云云等不實事項之指謫
      。
（六）被告等人藉召開臨時家長會之期間，宣揚不實事項，目的
      在於將原告提報為不適任教師，減損原告之名譽。原告原
      為昇平國中一年忠班級任導師，平時上課戮力認真、所教
      導之學生獲獎無數，原告因此獲頒各種獎狀與證書，係優
      良導師，亦受學生愛戴與家長肯定。被告上開不實之陳述
      ，導致原告名譽遭受嚴重之破壞，並遭受通報不適任教師
      ，原告之聲譽毀於一旦，精神上之痛楚甚鉅，爰依民法第
      184條第1項、第2項、第185條、第195條之規定，請求被
      告4人連帶賠償精神慰撫金。
（七）訴之聲明：
   1、被告4人應連帶給付原告新臺幣（下同）200萬元，並自起
      訴狀繕本送達翌日起至清償日止，按年息5%計算之利息。
   2、被告等人應發函向105年5月18日之與會人員為聲明向原告
      丙○○道歉事宜。
   3、訴訟費用由被告負擔。
   4、原告願供擔保請准宣告假執行。  
二、被告則以：
（一）被告丁○○：
   1、原告曾以被告於105年5月18日主持家長會臨時會口述向在
      場近30名家長傳述「開會目的就是要提報原告為不適任教
      師」、「原告...不當管教」、「原告，不當體罰...言語
      霸凌學生」、「已向議長指摘原告為不適任教師」、「原
      告體罰學生...班級經營不善」、「...請學校以不適任教
      師處理原告」等內容，並由與會家長進行表決，認被告涉
      有傳述指摘損及原告名譽，而以侵權行為起訴請求被告與
      他被告連帶給付300萬元本息，經本院判決駁回原告之訴
      確定。原告本於同一原因事實再行起訴，顯不合法。
   2、被告召開是次家長會所為陳述並無侵害名譽權之舉：
      原告有就前案同一情節提告刑事誹謗，經鈞院106年度聲
      判字第7號裁定駁回交付審判確定（臺灣嘉義地方檢察署1
      05年偵續字第96號不起訴處分，臺灣高等檢察署台南檢察
      分署106年度上聲議字第393號駁回再議處分），可見原告
      所述情節並非實在。前案認定原告所稱指摘情節屬實：包
      括原告確有不當管教學生、以站著、趴著、跪著的方式罰
      寫作業、孤立某些學生、逼迫學生轉班或轉學傳聞之事實
      。則原告之上開所為，確會有人起疑原告是否有再適任教
      師疑慮，即便有轉述行為，難認有損原告名譽。又，前案
      經臺灣高等法院臺南分院108年度上訴字第15號判決理由
      並揭示「被告所為僅傺事實之陳述，難認不法之侵害」、
      「上訴人身為導師，一心督促學生完成功課，立意固屬良
      善，然於學生未能完成時，以要求學生罰跪或趴著寫功課
      或要求連帶罰寫作業，作為管教方式，難認適當。其所為
      已造成學生極大壓力，部分家長因此請願請求校方更換導
      師，嗣上訴人申訴表明請求回復導師權利，家長會因家長
      電話投訴，眾說紛紜，為保障學生之學習權、受教育權、
      身體自主權及人格發展權，因此召開系爭臨時家長會予以
      討論釐清，而於系爭臨時家長會開會通知單、系爭家長會
      會議主旨與說明，記載上訢人遭陳情投訴之前開事項，於
      系爭臨時家長會會議紀錄記載決議結果，並於105年5月24
      日系爭家長會函（稿）記載系爭臨時家長會決議結果，請
      求校方處理，所載既非虛妄無憑，自難認構成不法之侵害
      ，而不成立侵權行為。」等語，是原告主張被告是日有傳
      述指摘不實情節云云，並非可採。
（二）被告戊○○、甲○○、乙○○：
      原告曾以同一原因事實起訴，原告之主張均已在前案審理
      過了，亦有傳喚證人到庭證述，經前案駁回原告之訴確定
      ，原告更行起訴顯不合法。又當日臨時家長會，被告確實
      如錄音內容般討論無誤。錄音內容所述事情均已處理，也
      給原告自新機會，並沒有如原告所稱立即將原告送不適任
      教師處理一事，原告指控不實在。
（三）聲明：
   1、原告之訴駁回。
   2、訴訟費用由原告負擔。
   3、如受不利判決，願供擔保請准免為假執行。 
三、本院判斷：
（一）本件與本院107年度訴字第333號非同一事件：
　 1、按除別有規定外，確定之終局判決就經裁判之訴訟標的，
      有既判力（民事訴訟法第400條第1項）；原告之訴，有下
      列各款情形之一，法院應以裁定駁回之。…七、起訴違背
      第31條之1第2項、第253條、第263條第2項之規定，或其
      訴訟標的為確定判決之效力所及者（民事訴訟法第249條
      第1項第7款）。又前後兩訴是否同一事件，應依1、前後
      兩訴之當事人是否相同；2、前後兩訴之訴訟標的是否相
      同；3、前後兩訴之聲明，是否相同、相反或可以代用等
      三個因素決定之（最高法院73年度台抗字第518號）。是
      所謂就同一訴訟標的提起新訴或反訴，不僅指後訴係就同
      一訴訟標的求為與前訴內容相同之判決而言，即後訴係就
      同一訴訟標的，求為與前訴內容可以代用或相反者之判決
      ，皆為同一案件，均應受一事不再理原則之拘束。
　 2、原告對被告戊○○、丁○○於本院107年度訴字第333號損害賠
      償事件，所起訴事實，與本件並不相同，故無同一事件經
      確定判決之情事。
（二）原告主張被告等人於105年5月18日家長會臨時會時，有如
      起訴事實之陳述，固有錄影為證。惟查：
　 1、按因故意或過失，不法侵害他人之權利者，負損害賠償責
      任。故意以背於善良風俗之方法，加損害於他人者亦同。
      違反保護他人之法律，致生損害於他人者，負賠償責任。
      但能證明其行為無過失者，不在此限（民法第184條）。
      言論自由為人民之基本權利，有實現個人自我、促進民主
      發展、呈現多元意見、維護人性尊嚴等多重功能，保障言
      論自由乃促進多元社會正常發展，實現民主社會應有價值
      ，不可或缺之手段。至於名譽權旨在維護個人主體性及人
      格之完整性，為實現人性尊嚴所必要，二者之重要性固難
      分軒輊，在法的實現過程中，應力求其二者保障之平衡。
      故侵害名譽權而應負侵權行為損害賠償責任者，須以行為
      人意圖散布於眾，故意或過失詆毀他人名譽為必要，蓋如
      此始有使他人之名譽在社會之評價受到貶損之虞。在一對
      一之談話中，應賦予個人較大之對話空間，倘行為人基於
      確信之事實，申論其個人之意見，自不構成侵權行為，以
      免個人之言論受到過度之箝制，動輒得咎，背離民主社會
      之本質（最高法院99年度台上字第1664號民事裁判）；言
      論自由為人民之基本權利，有個人實現自我、促進民主政
      治、實現多元意見等多重功能，維護言論自由即所以促進
      民主多元社會之正常發展，與個人名譽之可能損失，兩相
      權衡，顯然有較高之價值，國家應給予最大限度之保障，
      使個人名譽為必要之退讓。而權衡個人名譽對言論自由之
      退讓程度時，於自願進入公眾領域之公眾人物，或就涉及
      公眾事務領域之事項，更應為較高程度之退讓。是行為人
      對於公眾人物或所涉公眾事務，以善意發表言論，或對於
      可受公評之事為適當之評論，或行為人雖不能證明言論內
      容為真實，但就其所言為真實之舉證責任，仍應有相當程
      度之減輕（證明強度不必至客觀之真實），且不得完全加
      諸於行為人。倘依行為人所提證據資料，可認有相當理由
      確信其為真實，或對於行為人乃出於明知不實故意捏造或
      因重大過失、輕率、疏忽而不知其真偽等不利之情節未善
      盡舉證責任者，均不得謂行為人為未盡注意義務而有過失
      。縱事後證明其言論內容與事實不符，亦不能令其負侵權
      行為之損害賠償責任（最高法院95年度台上字第2365號民
      事裁判）。
　 2、昇平國中家長會於105年間因接獲家長電話投訴有關原告
      在104年年度第一學期擔任一年忠班導師時，班級經營不
      善，及多起涉及不當管教案，一、㈠以嚴厲不當方式管教
      學生，造成學生身心受創。㈡逼迫學生以站著、趴著、跪
      著的方式罰寫作業，涉及不當體罰且嚴重傷害學生自尊。
      ㈢運用關係霸凌，要求全班學生孤立某些學生，逼迫學生
      轉班或轉學，以老師身分對學生霸凌，嚴重違反教師專業
      。二、以上案件眾說紛紜，爰以召開家長會臨時會，邀請
      家長委員及一年忠班家長出席討論釐清..。而105年5月18
      日召開昇平國中家長會臨時會。以上有臨時會議主旨說明
      函、開會通知書可證（本院107年度訴字第333號卷一第67
      、268、269、272、273頁）。而上開會議通知業以表明「
      以上案件眾說紛紜，爰以召開家長會臨時會，邀請家長委
      員及一年忠班家長出席討論釐清..」，顯見家長會對上述
      指述之事實是否為真，仍有存疑，而欲藉開以釐清事實真
      相。
　 3、原告於任教昇平國中一年忠班導師期間，確有㈠不當管教
      學生、㈡以站著、趴著、跪著的方式罰寫作業、㈢孤立某些
      學生、逼迫學生轉班或轉學傳聞之事實。㈣要求同學連帶
      罰寫功課等行為，致部分學生感到壓力過大，而遭部分家
      長連署提出請願書，請求更換導師。昇平國中並於105年1
      月11日召開之104年度第1學期第13次行政會報，會中決議
      調整原告卸下一年忠班導師之職務，原告則提出申訴表明
      請求回復一年忠班導師之職務述。以上有本院107年度訴
      字第333號、本院107年度重訴字第17號、臺灣高等法院臺
      南分院108年度上字第15號判決書可證（本院卷一第233-2
      93頁）。並經調閱107年度訴字第333號、105年度偵字第6
      477號卷，核閱無誤。
　4、原告所主張被告侵權之事實，係105年5月18日召開臨時家
      長會時之陳述。而原告當時身為導師，其管教方式是否適
      當，會影響學生學習之壓力及人格之發展，而為保障學生
      之學習權、受教育權、身體自主及人格發展權，召開系爭
      臨時家長會予以討論釐清，此涉公益事項，與會人員當就
      其所知於會中陳述，且其等係在會議中討論，並非散布於
      公眾不特定之多數人，是被告等人以善意發表而為適當之
      評論，難認被告有故意或過失詆毀原告之名譽，亦無使貶
      損原告名譽及社會之評價。況且，且原告確有如上之不當
      管教情事，則被告等人於會議中之陳述，並非虛妄、憑空
      捏造，故難認被告有構成侵權行為。
　 5、原告請求損害賠償，均無理由，從而原告請求「1、被告4
      人應連帶給付原告200萬元，並自起訴狀繕本送達翌日起
      至清償日止，按年息5%計算之利息。2、被告4人應發函向
      105年5月18日之與會人員為聲明向原告丙○○道歉事宜」等
      ，應予駁回。又原告之訴既經駁回，其假執行之聲請，已
      失所附麗，應併予駁回。
   6、本件事證已臻明確，兩造其餘主張陳述及所提之證據，均
      不影響本案判決，毋庸再予審酌，附此敘明。
五、訴訟費用裁判之依據：民事訴訟法第78條。
中　　華　　民　　國　　110 　年　　11　　月　　10　　日
                  民事第三庭法　官　馮保郎
以上正本係照原本作成。
如不服本判決，應於送達後20日內，向本院提出上訴狀（須按對
造人數提出繕本）及表明上訴理由，並依上訴利益繳交第二審裁
判費。如委任律師提起上訴者，應一併繳納上訴審裁判費。
中　　華　　民　　國　　110 　年　　11　　月　 10 　　日
                            書記官　蔡沛圻